【裁判字號】    97,抗,312
【裁判日期】    971212
【裁判案由】    本票裁定
【裁判全文】
臺灣板橋地方法院民事裁定               97年度抗字第312號
抗  告  人  甲○○
            乙○○
相  對  人  張泰昌律師即達亞汽車股份有限公司破產管理人
以上抗告人因與相對人間請求本票裁定事件，抗告人對於中華民
國97年10月29日本院97年度票字第9715號裁定提起抗告，本院裁
定如下：
    主      文
抗告駁回。
抗告程序費用新臺幣壹仟元由抗告人負擔。
    理      由
一、查原裁定所列相對人丙○○已於民國（下同）82年7 月7 日
    死亡，聲請人即本件相對人於原裁定確定前撤回對丙○○部
    分之聲請，原裁定關於丙○○部分因而失效等情，有原審卷
    內之丙○○除戶謄本、聲請人即本件相對人出具之民事陳報
    狀、本院非訟中心97年11月7 日板院輔非康97年度票字第97
    15號通知可稽，是本件抗告之審理範圍應僅為原裁定關於甲
    ○○、乙○○部分，而不及於丙○○部分，合先敘明。
二、按執票人向本票發票人行使追索權時，得聲請法院裁定後強
    制執行，票據法第123 條定有明文。又「執票人依票據法第
    123 條規定，向本票發票人行使追索權時，聲請法院裁定對
    發票人之財產強制執行者，其性質與非訟事件無殊，法院就
    本票形式上之要件是否具備予審查為已足。至該本票債務是
    否已因清償而消滅，應依訴訟程序另謀解決，殊不容於裁定
    程序中為此爭執。」、「本票執票人，依票據法第123 條規
    定，聲請法院裁定許可對發票人強制執行，係屬非訟事件，
    此項聲請之裁定，及抗告法院之裁定，僅依非訟事件程序，
    以審查強制執行許可與否，並無確定實體上法律關係存否之
    效力，如發票人就票據債務之存否有爭執時，應由發票人提
    起確認之訴，以資解決。」亦分別有最高法院56年台抗字第
    714 號、57年台抗字第76號判例可參。
三、本件相對人主張其執有抗告人甲○○、乙○○為共同發票人
    ，如原裁定所示之本票1 紙，並免除作成拒絕證書，詎屆期
    提示未獲付款，因此依票據法第123 條規定，聲請裁定許可
    強制執行等情，已據相對人提出本票影本1 紙為證，原裁定
    予以准許，即無不合。
四、抗告意旨雖以該本票債權已逾票據法第22條第1 項所定3 年
    時效而消滅為由，求為廢棄原裁定。惟本票准許強制執行之
    裁定，屬非訟事件裁定，為裁定之法院僅就本票為形式上審
    查，至於本票是否罹於時效以及有無時效中斷或不完成事由
    ，俱屬實體上之法律關係，抗告人可另循強制執行法第14條
    第2 項債務人異議之訴救濟，然究非本件非訟程序所得加以
    審究，是抗告意旨指摘原裁定不當，求予廢棄，為無理由，
    應予駁回。
五、據上論結，本件抗告為無理由，依非訟事件法第21條第2 項
    、第24條第1 項、第46條，民事訴訟法第495 條之1 第1 項
    、第449 條第1 項、第78條，裁定如主文。
中    華    民    國    97    年    12    月    12    日
              民事第二庭    審判長法  官  蕭胤瑮
                                  法  官  陳麗玲
                                  法  官  程怡怡
以上正本證明與原本無異
本裁定不得抗告
中    華    民    國    97    年    12    月    12    日
                                  書記官  華海珍


司法院資訊處製作；財團法人民間司法改革基金會備份。
